【裁判字號】    99,監宣,110
【裁判日期】    991122
【裁判案由】    監護宣告
【裁判全文】
臺灣屏東地方法院民事裁定             99年度監宣字第110號
聲  請  人  黃慶家
相  對  人  林莉娜
上列聲請人聲請監護宣告事件，本院裁定如下：
    主  文
宣告林莉娜（女，印尼國人，西元一九七六年十二月十五日出生
，居留證統一編號：ＴＤ00000000號）為受監護宣告人
。
選定黃慶家（男、民國○○○年○○月○日生、身分證統一編號
：Ｚ000000000號）為受監護宣告之人林莉娜之監護人
，並指定黃石獅（男、民國○○○年○月○○日生、身分證統一
編號：Ｚ000000000號）為會同開具財產清冊之人。
聲請費用新臺幣壹仟元由受監護宣告之人負擔。
    理  由
一、按凡在中華民國有住所或居所之外國人，依其本國及中華民
    國法律同有禁治產之原因者，得宣告禁治產。前項禁治產之
    宣告，其效力依中華民國法律，涉外民事法律適用法第3 條
    定有明文。本件相對人林莉娜係印尼國人，而在中華民國有
    住所，揆諸上開規定，關於本件監護宣告自應適用印尼國之
    法律及我國法。次按因精神障礙或其他心智缺陷，或不能為
    意思表示或受意思表示，或不能辨識其意思之效果者，法院
    得因本人、配偶、四親等內之親屬、最近一年有同居事實之
    其他親屬、檢察官、主管機關或社會福利機構之聲請，為監
    護之宣告，此為本國民法第14條第1 項所明定；又有些成年
    人會有智能不足、精神病或視障的情形，雖偶爾會思考，但
    仍須安置於觀護人之下，成年人如生活浪費成性，亦需安置
    於觀護人之下，印尼民法第17條第433 章定有明文。
二、聲請意旨略以：相對人林莉娜（女，印尼人，西元1976年12
    月15日出生，居留證號碼：TD00000000號）為聲請人之媳婦
    ，相對人之夫黃乾元於99年8 月8 日死亡，相對人於95年3
    月19日發生車禍，致頭部外傷引發顱內出血並陷入昏迷狀態
    ，急診送東港鎮安泰醫院開刀治療，意識並未恢復，出院後
    轉往安養中心接受長期照顧，一直處於無法行動，不能為意
    思表示或受意思表示，亦不能辨識其意思表示之效果，為此
    依民法第14條之規定，聲請宣告林莉娜為受監護宣告人，並
    由聲請人黃慶家為相對人林莉娜之監護人，並指定第三人黃
    石獅為會同開具財產清冊之人等語，並提出屏東縣私立百齡
    老人養護中心入住證明書、財政部臺灣南區國稅局98年度綜
    合所得稅各類所得資料清單、財政部臺灣南區國稅局財產歸
    屬資料清單等件為證。
二、聲請人主張上開各情，業據其提出屏東縣私立百齡老人養護
    中心入住證明書、戶籍謄本為證，並經本院前往百齡老人養
    護中心，於鑑定人黃文翔醫師前點呼林莉娜，並詢問其姓名
    、住所、與聲請人之關係等問題，相對人均無反應。本院另
    就林莉娜之精神及心智狀況訊問鑑定人，經鑑定人鑑定結果
    ，認林莉娜過去無明顯之重大生理疾病史，於95年3 月19日
    發生車禍導致頭部外傷引發顱內出血，並且陷入昏迷狀態，
    經送往東港安泰醫院緊急住院開刀治療，但是意識並未恢復
    ，出院之後轉往安養中心接受長期照顧迄今。個案身體狀態
    方面：(1)理學檢查：身材矮小瘦弱、臉色蒼白、營養不良、
    剪短髮、全身肢體癱瘓、關節僵硬變形有扭曲現象、鼻腔插
    有鼻胃管、尿道插有導尿管、頭部有明顯開刀疤痕；(2)臨床
    檢查：眼神呆滯、目光茫然，無法與人做口語溝通、意識昏
    迷，無法正確了解他人之意思表達，無法回應任何問題，也
    無法以肢體言語表達個人意志，呼吸道內有許多痰卡在氣管
    內隨著呼吸上下氣管的聲音、大小便失禁，對他人之意思表
    達無法正確回應，不會認字，也不會寫字，長短期記憶能力
    喪失；(3)個案之精神狀態方面：意識昏迷、雙眼微睜，但是
    眼球不會隨著呼喚搜尋聲音來源，無法辨識家人，對外界呼
    喚無辦識與理會能力，認知功能嚴重受損，喪失語言表達能
    力，也無法識字，因此也無法筆談，對於問話也無法正確了
    解別人問話內容，也無法使用肢體語言（點頭、搖頭、揮手
    、伸出手指頭代表數字…等）正確回應，對於時間、地方、
    人物之定向能力完全喪失，長短期記憶明顯喪失。個案日常
    生活狀況方面：(1)日常生活自理情形：進食、沐浴、翻身、
    大小便、移動身體…皆完全無法自理、無法自己坐起、無法
    站立、無法走動，目前靠鼻胃管餵食，以及使用紙尿布處理
    大小便；(2)經濟活動能力（包括管理處分自己財產之能力）
    ：無法自行購物、無法做簡單之兩位數字加減計算、無法辨
    識錢幣幣值、不會到金融機構辦理存款提款、不知如何保管
    與儲存自己之財物，完全無處理財產之能力；(3)社會性：無
    職業功能、無社交功能、無法自行搭乘或使用大眾交通工具
    、無法自行認路回家、無自我安休閒活動之功能。綜上評估
    ，個案各項功能退化嚴重，生活完全無自理能力，必須長期
    依賴專人看護照顧。個案目前已經處於嚴重失智狀態因而導
    致個人之認知功能嚴重失能，為意思表示或受意思表示或辨
    識其意思表示效果之能力幾乎完全喪失，此外也已經完全失
    去行為能力，無法獨力處理個人事務與從事個人財務管理，
    已符合監護宣告之要件等情，有本院99年10月6 日勘驗筆錄
    、屏安醫院99年10月7 日屏安醫字第0990375 號函附之精神
    鑑定報告書附卷可稽。本院綜合上開勘驗結果及鑑定人之意
    見，認林莉娜確因精神障礙，致不能為意思表示或受意思表
    示之程度，而聲請人乃林莉娜之公公，有戶籍謄本在卷可稽
    ，故聲請人聲請對林莉娜為監護之宣告，核無不合，爰依民
    法第14條第1 項規定，宣告林莉娜為受監護宣告之人。
三、復按法院為監護之宣告時，應依職權就配偶、四親等內之親
    屬、最近一年有同居事實之其他親屬、主管機關、社會福利
    機構或其他適當之人選定一人或數人為監護人，並同時指定
    會同開具財產清冊之人；法院選定監護人時，應依受監護宣
    告之人之最佳利益，優先考量受監護宣告之人之意見，審酌
    一切情狀，並注意下列事項：一、受監護宣告之人之身心狀
    態與生活及財產狀況。二、受監護宣告之人與其配偶、子女
    或其他共同生活之人間之情感狀況。三、監護人之職業、經
    歷、意見及其與受監護宣告之人之利害關係。四、法人為監
    護人時，其事業之種類與內容，法人及其代表人與受監護宣
    告之人之利害關係，民法第1110條、第1111條第1 項、第11
    11條之1 定有明文。
四、查聲請人黃慶家為受監護宣告之公公，有意願擔任受監護宣
    告之人之監護人，且長期協助照護相對人，有99年10月6 日
    訊問筆錄在卷為憑，是由聲請人負責護養及照顧相對人並管
    理其財產，應能符合法律規定及相對人之最佳利益，爰選定
    聲請人黃慶家為監護人。另依上開規定，法院於選定監護人
    時，應同時指定會同開具財產清冊之人及依民法第1113條準
    用同法第1099條規定，監護開始時，監護人對於受監護人之
    財產，應依規定會同當地直轄市、縣（市）政府指派或法院
    指定之人，於二個月內開具財產清冊，並陳報法院。為使聲
    請人得於期限內開具財產清冊並陳報法院，並衡酌第三人黃
    石獅係相對人之小叔，且有意願擔任會同開具財產清冊，爰
    併指定黃石獅為會同開具財產清冊之人。
五、依民事訴訟法第608 條第1 項，非訟事件法第24條第1 項，
    裁定如主文。
中    華    民    國    99    年    11    月    22    日
                  家事庭        法  官  陳秀慧
以上正本係照原本作成。
如不服本裁定關於選定監護人及指定會同開具財產清冊之人等部
分，應於送達後10日內向本院提出抗告狀，並繳納抗告費新臺幣
1,000元；其餘關於宣告監護之部分，不得抗告。
中    華    民    國    99    年    11    月    22    日
                                書記官  賀燕花

司法院資訊處製作；財團法人民間司法改革基金會備份。
